臺灣新竹地方法院刑事判決　　　　　　100年度審訴字第547號
公　訴　人　臺灣新竹地方法院檢察署檢察官
被　　　告　葉　彬
上列被告因違反森林法案件，經檢察官提起公訴（100 年度偵字
第5975號），經被告於本院準備程序中，就被訴事實為有罪之陳
述，經告知被告簡式審判程序之旨，並聽取檢察官、被告之意見
後，經本院進行簡式審判程序，本院判決如下：
    主    文
葉彬犯森林法第五十二條第二項、第一項第六款之竊取森林主產
物未遂罪，累犯，處有期徒刑陸月，如易科罰金，以新臺幣壹仟
元折算壹日；併科罰金新臺幣萬柒仟肆佰貳拾捌元，罰金如易
服勞役，以新臺幣壹仟元折算壹日。
    犯罪事實
一、葉彬前於民國94年間，因竊盜案件，經本院於95年7 月25日
    以95年度易字第194 號判決判處有期徒刑2 年(甲)。又於95年
    間，因施用第二級毒品案件，經本院於95年6 月14日以95年
    度竹東簡字第48號判決判處有期徒刑6 月(乙)。上開(乙)案件，
    復因中華民國九十六年罪犯減刑減刑條例施行，再經本院於
    96年8 月16日以96年度聲減字第1428號裁定減為有期徒刑3
    月，與不予減刑之(甲)案件，併定應執行有期徒刑2 年1 月確
    定，於97年4 月11日縮短刑期假釋出監，所餘刑期付保護管
    束，於97年9 月22日保護管束期滿假釋未經撤銷視為執行完
    畢。
二、詎其仍不知悔改，明知位於新竹縣尖石鄉○○段地號12號之
    竹東事業區第131 號林班地（TWD97 座標X：279335，Y ：
    0000000 ），係由行政院農業委員會林務局新竹林區管理處
    （下稱新竹林管處）所管理之國有林，未經許可不得擅自砍
    伐、搬運林地內倒伏、餘留之根株、殘材，且該林班地上所
    放置之森林主產物牛樟樹材，係遭人砍伐尚未搬運而放置於
    該處，竟基於意圖為自己不法所有而竊取森林主產物之犯意
    ，於100 年6 月17日下午1 時許，駕駛其妻龍思怡所有車牌
    號碼GX-0838 號自用小客車之車輛至上開林班地，以徒手方
    式搬運該林班地上遭人砍伐而倒伏在地之牛樟樹材6 塊（材
    積共0.143 立方公尺總重157 公斤，山價計新臺幣【下同】
    18,714元），再將上開牛樟樹材搬至距離約200 公尺之林班
    地登山口處（TWD97 座標X：279337，Y ：0000000 ），欲
    使用上開自用小客車載運離去，嗣為警於下午6 時20分許，
    在上開林班地登山口處查獲而未遂，並扣得牛樟樹材6 塊及
    車牌號碼GX-0838 號自用小客車1 輛（扣案之牛樟樹材6 塊
    業已發還新竹林管處竹東工作站技術士余智賢具領保管；車
    牌號碼GX -0838號自用小客車1 輛，業已發還龍思怡具領保
    管），始查悉上情。
三、案經新竹林管處訴由新竹縣政府警察局橫山分局報告臺灣新
    竹地方法院檢察署檢察官偵查起訴。
    理    由
一、程序部分：
    按除被告所犯為死刑、無期徒刑、最輕本刑為3 年以上有期
    徒刑之罪或高等法院管轄第一審案件者外，於前條第1 項程
    序進行中，被告先就被訴事實為有罪之陳述時，審判長得告
    知被告簡式審判程序之旨，並聽取當事人、代理人、辯護人
    及輔佐人之意見後，裁定進行簡式審判程序，刑事訴訟法第
    273 條之1 第1 項定有明文。本件被告葉彬所犯森林法第52
    條第2 項、第1 項第6 款之竊取森林主產物未遂罪，係死刑
    、無期徒刑、最輕本刑為3 年以上有期徒刑以外之罪，其於
    準備程序中就被訴事實為有罪之陳述，經告知簡式審判程序
    之旨，並聽取公訴人及被告葉彬之意見後，本院認為適宜進
    行簡式審判程序，合先敘明。
二、認定被告葉彬犯行所憑之各項證據：
（一）被告葉彬於本院準備程序、簡式審判程序時之自白。其稱
      ：伊於100 年6 月17日下午1 時許，駕駛車牌號碼GX-083
      8 號自用小客車到達第131 號林班地欲採靈芝，伊在路上
      發現牛樟樹材遭人砍伐倒在上開林地內，伊徒手將牛樟樹
      材搬運至距離約200 公尺之林班地登山口處，欲將牛樟樹
      材偷走時，在同日下午4 、5 時許遭警方查獲，伊承認有
      犯竊取森林主產物而使用車輛之未遂罪等語（見本院卷第
      19 、22 、23頁）。
（二）證人即內政部警政署森林暨自然保育警察隊新竹分隊隊員
      蘇志成於偵查時之證述。其稱：他於100 年6 月17日下午
      6 時20分許，在國有林班地竹東事業區131 林班地登山口
      處發現被告葉彬所駕駛車牌號碼GX-0838 號自用小客車停
      於該處，上開自用小客車右後方有牛樟樹材6 塊，被告葉
      彬身上均係泥土及牛樟木屑，全身並有牛樟木材之味道等
      語。（見偵查卷第100、101頁）。
（三）證人即新竹林管處竹東工作站技士余智賢於警詢、偵查時
      之證述。其稱：他於100 年6 月16日上午10時許，在衛星
      定位座標為TWD97 X ：279335、Y ：0000000 之國有林班
      地竹東事業區131 林班地內發現新鋸切之牛樟樹材約10餘
      塊；而警方於100 年6 月17日下午6 時20分許，在上開林
      班地登山口處（衛星定位座標為TWD97 X ：279337、Y ：
      0000000 ）查獲被告葉彬所竊取之牛樟樹材6 塊與前所發
      現新鋸切之牛樟樹材係同一等語。（見偵查卷第17、102
      頁）。
（四）內政部警政署森林暨自然保育警察隊新竹分隊員警蘇志成
      職務報告、會勘紀錄、內政部警政署森林暨自然保育警察
      隊搜索扣押筆錄、贓物認領保管單、扣押物品目錄表、代
      保管條各1 份、照片25張（見偵查卷第22、23、26至44頁
      ）。
（五）行政院農業委員會林務局新竹林區管理森林100 年7 月13
      日竹政字第1002212336號函暨森林被害告訴書、竊取地點
      位置圖、國有林主產物價金查定書、林產物價金查定表、
      材積明細表、竹東工作站贓物保管明細表、照片18張、新
      竹縣尖石鄉地籍圖查詢資料、土地建物查詢資料各1 件足
      資佐證（見偵查卷第80至94頁）。
（六）綜上，本件事證業臻明確，被告葉彬之自白均與事實相符
      ，本件事證業已明確，被告葉彬所犯之上開犯行，均堪以
      認定。
三、論罪科刑之理由：
（一）論罪：按森林係指林地及其群生竹、木之總稱，而所謂森
      林主產物，依國有林林產物處分規則第3 條第1 款之規定
      ，係指生立、枯損、倒伏之竹木及餘留之根株、殘材而言
      。是森林主產物，並不以附著於其生長之土地，仍為森林
      構成部分者為限，尚包括已與其所生長之土地分離，而留
      在林地之倒伏竹、木、餘留殘材等，至其與所生長土地分
      離之原因，究係出於自然力或人為所造成，均非所問。故
      不論存活之立木、風倒枯死木，或因路壁坍方滑落林地內
      之樹木，或因地形變動將原砍伐之枯死樹頭及樹片深埋地
      下嗣後始發現之該枯死樹頭、樹片等林產物，均屬森林主
      產物而受森林法之保護，最高法院75年度臺上字第4601號
      、81年度臺上字第5360號、85年度臺上字第2517號、86年
      度台上字第2104號、90年度臺上字第3920號判決意旨可資
      參照。是本件前揭牛樟樹材係森林之主產物，應無疑義。
      核被告葉彬以車輛載送方式在林班地內竊盜上開牛樟樹材
      ，所為係犯森林法第52條第2 項、第1 項第6 款之加重竊
      取森林主產物未遂罪，並依刑法第25條第2 項之規定，按
      既遂犯之刑度減輕其刑。至檢察官起訴書原認被告葉彬所
      為，係觸犯嫌森林法第52條第1 項第6 款之加重竊取森林
      主產物罪，容有未恰，業經檢察官於100 年10月4 日本院
      行準備程序時當庭變更事實為如事實欄所述及起訴法條為
      森林法第52條第2 項、第1 項第6 款之竊取森林主產物未
      遂罪，附此敘明。
（二）累犯：被告葉彬於94年間，因竊盜案件，經本院於95年7
      月25日以95年度易字第194 號判決判處有期徒刑2 年(甲)。
      又於95年間，因施用第二級毒品案件，經本院於95年6 月
      14日以95年度竹東簡字第48號判決判處有期徒刑6 月(乙)。
      上開(乙)案件，復因中華民國九十六年罪犯減刑減刑條例施
      行，再經本院於96年8 月16日以96年度聲減字第1428號裁
      定減為有期徒刑3 月，與不予減刑之(甲)案件，併定應執行
      有期徒刑2 年1 月確定，於97年4 月11日縮短刑期假釋出
      監，所餘刑期付保護管束，於97年9 月22日保護管束期滿
      假釋未經撤銷視為執行完畢等情，有臺灣高等法院被告前
      案紀錄表附卷可稽，其於有期徒刑執行完畢5 年內故意再
      犯本件有期徒刑以上之罪，為累犯，應依刑法第47條第1
      項之規定加重其刑，並依法先加後減之。
（三）量刑：爰審酌被告葉彬除前有前述構成累犯之刑事前科外
      ，尚有違反毒品危害防治條例罪之刑事紀錄，足徵其素行
      非善，此有被告之臺灣高等法院被告前案紀錄表各1 份在
      卷足憑，其未能恪遵法令，竊取森林主產物，對於森林保
      育與國家財產已造成損害，惟念伊犯罪後於本院訊問中已
      坦承犯行，尚見悔意，又竊得之牛樟樹材並非出於被告葉
      彬之砍伐而倒塌，兼衡其係徒手竊取上開牛樟樹材之犯罪
      手段等一切情狀，量處如主文所示之刑，並諭知易科罰金
      之折算標準，以示懲儆。又森林法第52條第1 項所載併科
      贓額2 倍以上5 倍以下之罰金，其贓額之計算，以原木山
      價為準，有最高法院47年臺上字第1095號判例可資參照。
      本件牛樟樹材6 塊之山價共為18,714元，有行政院農業委
      員會林務局新竹林區管理處100 年7 月13日竹政字第1002
      212336號函暨所附林務局新竹林區管理處森林被害報告書
      、國有林林產物價金查定書、林產物價金定表、各1 份在
      卷可參（見偵查卷第80、81、83頁），是本件依森林法第
      52條之規定，應一併諭知被告葉彬併科2 倍即37,428元之
      罰金（按森林法於87年5 月27日修正時，相關罰金之條文
      均已修正為以新臺幣為罰金之單位，雖同法第52條未予明
      示，仍規定「併科贓額2 倍以上5 倍以下罰金」，惟同法
      之罰金條文既已經全部修正為以新臺幣為貨幣單位，解釋
      上第52條之貨幣單位應與其他條文相同而以新臺幣為貨幣
      單位），並諭知易服勞役之折算標準。
（四）不予沒收之諭知：至扣案之車牌號碼GX-0838 號自用小客
      車1 輛，雖係被告葉彬於本案竊取森林主產物所用之物，
      然該車係案外人龍思怡所有，非被告葉彬所有，此有該車
      之車號查詢汽車車籍1 紙（見偵查卷第106 頁）在卷可稽
      ，自無從於本案併為沒收之宣告；又扣案之背架1 個（保
      管字號：100 年度院保字第542 號，扣押物品清單見本院
      卷第15頁），被告葉彬於本院準備程序中稱背架非其所有
      ，亦非供本件所用，伊到現場時該背架已留在該處等語（
      見本院卷第18頁背面、第22頁背面），依卷內資料亦無積
      極證據證明扣案之背架即係被告葉彬持以供本案搬運牛樟
      樹材之用，又非違禁物，爰不為沒收之宣告，附此敘明。
據上論斷，應依刑事訴訟法第273 條之1 、第299 條第1 項前段
，森林法第52條第2 項、第1 項第6 款，刑法第11條前段、第47
條第1 項、第25條第2 項、第41條第1 項前段、第2 項、第42條
第3項前段、第42條之1 ，判決如主文。
本案經檢察官洪期榮到庭執行職務。
中    華    民    國   100    年    10    月    18    日
                        刑事第九庭  法  官  劉兆菊
以上正本證明與原本無異。
如不服本判決應於收受本判決後10日內向本院提出上訴書狀，上
訴書狀應敘述具體理由。上訴書狀未敘述上訴理由者，應於上訴
期間屆滿後20日內補提理由書狀於本院( 均須按他造當事人之人
數附繕本 )「切勿逕送上級法院」。
中    華    民    國  100     年    10    月    18    日
                                    書記官  許榮成
附錄本案論罪科刑所適用法條全文：
森林法第52條
竊取森林主、副產物而有左列情形之一者，處6 月以上5 年以下
有期徒刑，併科贓額2 倍以上5 倍以下罰金：
一、於保安林犯之者。
二、依機關之委託或其他契約，有保護森林義務之人犯之者。
三、於行使林產採取權時犯之者。
四、結夥二人以上或僱使他人犯之者。
五、以贓物為原料，製造木炭、松節油、其他物品或培植菇類者
    。
六、為搬運贓物，使用牲口、船舶、車輛，或有搬運造材之設備
    者。
七、掘採、毀壞、燒燬或隱蔽根株，以圖罪跡之湮滅者。
八、以贓物燃料，使用於礦物之採取，精製石灰、磚瓦或其他物
    品之製造
    者。
前項未遂犯罰之。
第一項第五款所製物品，以贓物論，沒收之。